【裁判字號】    95,易,1276
【裁判日期】    951003
【裁判案由】    妨害自由
【裁判全文】
臺灣板橋地方法院刑事判決              95年度易字第1276號
公  訴  人  臺灣板橋地方法院檢察署檢察官
被      告  乙○○
            甲○○
上列被告因妨害自由案件，經檢察官提起公訴（95 年度偵字第
6636號），本院判決如下：
    主  文
乙○○、甲○○均無罪。
    理  由
一、公訴意旨略以：被告乙○○（綽號「阿加」）與甲○○（綽
    號「小三」）二人，因不滿丙○○欠渠等賭債新臺幣（下同
    ）93萬元後，即避不見面，竟夥同另外數名姓名年籍不詳之
    成年男子，共同基於恐嚇及強制之概括犯意聯絡，於民國94
    年11月2 日13時許，在臺北縣中和市○○街119 巷2 弄2 號
    旁，要約丙○○前往臺北縣新莊市○○街48號2 樓，向丙○○恫稱「今天如果沒提出令我滿意的數字，我不會放你走」
    等語，致丙○○心生畏懼，並以上述強暴、脅迫的方式使丙○○簽立借據1 紙及本票共5 紙（金額各為20萬元、15萬元
    、17萬元、21萬元、20萬元，合計93萬元）等無義務之事，
    丙○○並請友人（周建欣）先代為償還3 萬元，惟乙○○與
    甲○○仍不滿意，復向丙○○恫稱「要把你拖到山上埋了，
    讓你家人都沒辦法過日子」等語恐嚇丙○○，並聯絡丙○○
    之胞兄丁○○，向丁○○恫稱：「如果不拿50萬出來，你弟
    弟就不能回家」等語，致丁○○心生畏懼，雙方於同日20時
    30分許，在臺北縣新莊市○○街88巷口之泡沫紅茶店見面，
    商討還款之事，後丙○○為避免乙○○等人對自己及丁○○
    不利，遂以水果刀刺傷自己，乙○○等人始離去，案經丙○○告訴，因認被告乙○○、甲○○二人共同涉有刑法第305
    條之恐嚇、同法第304 條之強制等罪嫌云云。
二、按公訴人認被告乙○○、甲○○涉有上揭恐嚇、強制等罪之
    犯行，無非以其犯罪事實有被告二人分別於警詢、偵查中之
    供述、告訴人丙○○於警詢、偵查之指訴、被害人丁○○於
    偵查中之證述、借據1 紙、支票5 紙等可資佐證為其論據。
    惟訊據被告乙○○、甲○○均堅決否認有上開恐嚇、強制等
    犯行，均辯稱：因丙○○之前向伊等借錢賭博，欠伊等債務
    後避不見面，當天伊等聽友人說丙○○在臺北縣中和市○○
    街附近做工，才至該處等候丙○○，伊等見其與其油漆師傅
    中午用餐後自餐廳走出時，將其叫住，丙○○說不要讓其師
    傅知情，要到別處商談，就與伊等攔計程車至新莊市○○街
    48號2 樓甲○○住處，到了該處伊等就拿出丙○○之前借錢
    賭博後在一家卡拉OK店簽立之借據及本票，與其談論如何償
    還，該借據、支票並非當場強迫丙○○簽立的，當中其有將
    身上1 萬多元，還給甲○○及江衍劉清償代墊卡拉OK欠款，
    並叫其友人拿3 萬元來還給乙○○，剩下之欠款，他說要叫
    他大哥過來幫他處理，伊等並無恐嚇丙○○說要把他拖到山
    上埋了，或讓他家人無法過日子，且其後都是丙○○自己聯
    絡其大哥丁○○，伊等亦無恐嚇丁○○說不拿50萬元來，丙○○就不能回家等語，之後丁○○到場後，與丙○○起爭執
    ，指責丙○○每次都給他出問題，丙○○很不高興就用頭撞
    桌面玻璃，伊等將他拉開後，他又走到吧台拿水果刀自己刺
    肚子一刀，伊等就趕快攔車，由丁○○將丙○○送醫治療等
    語。
三、按犯罪事實應依證據認定之，無證據不得認定其犯罪事實，
    刑事訴訟法第154 條第2 項定有明文。而所謂證據，係指足
    以證明被告確有犯罪行為之積極證據而言，該項證據須適於
    為被告犯罪之證明者，始得採為斷罪之資料；再告訴人之告
    訴，係以使被告受刑事訴追為目的，是其陳述是否與事實相
    符，仍應調查其他證據以資審認（參照最高法院69年臺上字
    第4913號、52年臺上字第1300號等判例要旨）。又按認定犯
    罪事實所憑之證據，必須達於一般人均可得確信其為真實之
    程度，而無合理之懷疑存在時，始得據為被告有罪之認定，
    倘若犯罪事實之證明尚未達此一程度，仍有合理之懷疑存在
    ，則應為被告有利之推定，仍不能遽為被告有罪之判斷，此
    亦為刑事訴訟法第154 條犯罪事實應依證據認定之證據裁判
    原則及因保障被告人權之無罪推定原則之所在（參見最高法
    院76年度臺上字第4986號判例、91年度臺上字第39號刑事判
    決等意旨）。經查：
    (一)公訴意旨引據被告二人分別於警詢、偵查中之供述，為其
      二人涉犯本件罪嫌之論據之一。然查被告二人於警詢、偵
      查中均堅決否認有本件恐嚇、強制等犯行，核與本院審理
      時辯述情節亦均相符，並無何不利被告二人之供述，顯難
      據以論證被告二人犯有本件恐嚇、強制等罪行。
    (二)次據告訴人丙○○之指訴雖謂被告二人有對其恫嚇稱「今
      天如果沒提出令我滿意的數字，我不會放你走」等語，使
      之心生畏懼，並強迫其當場簽立借據、本票，其後因其籌
      款不足，又出言對其恫嚇稱「要把你拖到山上埋了，讓你
      家人都沒辦法過日子」等語云云。惟查告訴人於警詢指訴
      被告二人上開犯行緣由時，原稱：伊與被告二人無任何糾
      紛，不清楚為何找上伊云云（見偵查卷15頁），其後第二
      次警詢、偵查時則改稱：伊有欠被告乙○○93萬元，這是
      賭債，但伊懷疑都是他們聯手騙伊的；伊確實有賭博，有
      無欠他們這麼多錢，是他們事後跟伊說的等語（見偵查卷
      17頁、42頁、47頁），可見告訴人原於警詢指控被告二人
      上開犯行時，刻意隱匿其間有賭博欠款糾紛事由，指述情
      節已有瑕疵，是否屬實已堪質疑，其後經被告二人於警詢
      、偵查中反駁其間有賭債欠款糾紛後，始改口承認其有賭
      博欠款之情，惟另指稱有遭被告二人設局詐騙之嫌，然其
      前後指述情節不一，已難確信其對被告二人指述之情屬實
      。況被告二人所涉上開恐嚇、強制告訴人簽立借據、本票
      等犯行，均僅有告訴人片面指訴，且經被告二人堅決否認
      ，復查無其他積極證據可資審認告訴人上開之指訴屬實，
      是僅憑告訴人上開片面且有瑕疵之指訴，顯尚不足確認被
      告有告訴人指訴之上開恐嚇、強制等犯行而無疑。
    (三)又公訴意旨雖另舉證告訴人簽立之借據、本票為被告上開
      被訴強制罪行論據。然觀諸卷附上開借據、本票影本所示
      ，其簽立、發票日期均載為94年10月3 日，從其內容形式
      上並無法指證確認係於本件案發日即94年11月2 日所簽立
      ，況縱係於94年11月2 日所簽立，依上述理由，僅憑告訴
      人片面指訴，而無其他事證可資佐證下，亦難確認其係於
      遭被告強迫下所簽立，是據此亦難證明被告二人犯有強制
      罪行。
    (四)另公訴意旨據被害人丁○○於偵查中之指述，謂被告二人
      尚有向告訴人之兄丁○○恫嚇稱「如果不拿50萬出來，你
      弟弟就不能回家」等語，致丁○○心生畏懼，而涉有恐嚇
      罪嫌云云。然查，被害人丁○○於偵查中固有指述上情云
      云（見偵查卷42頁），惟其後於本院審理時則證稱：案發
      當天伊去現場前，都是丙○○打電話給伊，伊記得丙○○
      當時只有急著要伊趕快拿錢去，只說如果不拿錢來就不行
      ，被告二人並無透過丙○○跟伊講如果不拿錢去會怎樣等
      語（見本院95年9 月19日審判筆錄13頁、14頁），核與其
      上開所指述情節不符。是被害人丁○○上開偵查中片面之
      指述，不僅於其後審理中之證述，有前後矛盾之瑕疵，且
      經被告二人堅決否認，復查無其他積極證據可資審認告訴
      人上開之指訴屬實，是僅憑告訴人上開片面且有瑕疵之指
      訴，顯亦不足確認被告有對被害人丁○○恐嚇之犯行而無
      疑。
    綜上所述，尚難確認被告二人有上開被訴之恐嚇、強制等犯
    行，此外復查無其他積極證據足認被告二人確有上開犯行，
    是依首揭說明，本件所憑之證據，對被告二人被訴之犯行，
    既無法達於一般人均可得確信其為真實之程度，而無合理之
    懷疑存在，自不得據為被告二人有罪之認定，從而本件不能
    證明被告二人犯罪，自應均為無罪判決之諭知。
據上論斷，應依刑事訴訟法第301 條第1 項，判決如主文。
本案經檢察官靳開聖到庭執行職務
中    華    民    國    95    年    10    月    3     日
                刑事第八庭  審判長法  官  王  屏  夏
                                  法  官  王  偉  光
                                  法  官  彭  全  曄
以上正本證明與原本無異
如不服本判決，應於判決送達後10日內，向本院提出上訴狀
                                  書記官  吳  詩  琳
中    華    民    國    95    年    10    月    3     日


司法院資訊處製作；財團法人民間司法改革基金會備份。
